【裁判字號】    97,醫,6
【裁判日期】    980831
【裁判案由】    侵權行為損害賠償
【裁判全文】
臺灣臺南地方法院民事裁定                 95年度整字第1號
聲  請  人  福光企業股份有限公司
法定代理人  張璞稜
上列聲請人因公司重整事件，聲請撤銷緊急處分，本院裁定如下
：
    主  文
本院於民國八十二年五月十五日所為八十二年度整更字第二號民
事裁定主文第一項應予撤銷，並准予就如附表所示不動產塗銷緊
急處分登記。
    理  由
一、按緊急處分目的乃在保持公司現狀，維護利害關係人之權益
    ，避免公司利用處分期間從事不當行為，或利用重整作為延
    期償付債務之手段，為貫徹立法意旨，以利重整程序之進行
    ，依公司法第295條前段規定，法院依同法第287條第1項第1
    款（公司財產之保全處分）、第2款（公司業務之限制）、
    第5款（公司記名式股票轉讓之禁止）及第6款（公司負責人
    對於公司損害賠償責任之查定及其財產之保全處分）所為之
    處分，不因重整失其效力。然法院准予重整後，就先前所為
    之處分遇有撤銷或變更之必要時，應如何處理，相關法律規
    定付諸厥如，但以緊急處分係在法院裁定公司重整前，為保
    全公司之財產現狀，性質上類似民事訴訟法之保全程序，故
    關於假扣押、假處分之規定，應可類推適用於裁定公司重整
    前之緊急處分。又「假扣押之原因消滅……，或其他命假扣
    押之情事變更者，債務人得聲請撤銷假扣押裁定。」民事訴
    訟法第530條第1項定有明文，是以法院裁定緊急處分後，如
    其原因消滅或其情事變更者，法院自可類推適用撤銷假扣押
    裁定之規定。
二、本件聲請意旨略以：聲請人福光企業股份有限公司（下稱福
    光公司），前經本院以82年度整字第2號民事裁定第1項所示
    准予對其財產緊急處分，並就如附表所示之不動產為緊急處
    分之登記。惟因聲請人福光公司業已裁定重整完成，為此聲
    請撤銷該緊急處分，並准予塗銷如附表所示不動產之緊急處
    分登記。
三、經查：
    (一)本件公司重整事件，聲請人福光公司所有如附表所示之不
      動產，前經本院於民國82年5月15日以82年度整更字第2號
      民事裁定主文第1項所示，禁止其為讓與、抵押、或其他
      一切處分行為。而上開裁定所列已保存登記之不動產業經
      臺南縣歸仁地政事務所於82年5月24日以歸地字第9595號
      辦竣緊急處分登記，此有臺南縣歸仁地政事務所82年5月2
      6日八二所一字第3466號函在卷可憑（82年度整字第1號第
      1宗第77頁）。
    (二)本件經本院於83年3月26日以82年度整字第2號裁定宣告福
      光公司准予重整，並選任交通銀行股份有限公司、林賢郎
      會計師、陳耀連會計師為重整監督人。張允得、張璞稜、
      胡坤德、林聯輝、王文良因原為該公司董事，依法則為重
      整人。嗣張璞稜請辭重整人，經重整監督人一致決議通過
      ，此有張璞稜請辭書（82年度整字第2號第1宗第233頁）
      ，並由重整監督人向本院陳報在卷可稽（82年度整字第2
      號第1宗第232頁）。另王文良經本院認已不克執行重整人
      之職務，已於87年3月9日裁定解除重整人王文良之職務，
      並經臺灣高等法院臺南分院以87年度整抗字第1號裁定駁
      回王文良之抗告確定（82年度整字第2號第4宗第94頁以下
      ）。又重整監督人交通銀行股份有限公司於91年9月18日
      將對福光公司包括重整債權在內之一切權利讓與台灣年豐
      資產管理有限公司，並由其承當本件重整程序，此有該銀
      行於92年1月17日所具陳報暨聲請狀在卷可查（82年度整
      字第2號第4宗卷內），本院乃於92年3月19日以82年度破
      字第5號裁定更換重整監督人（82年度破字第5號第1宗第
      215 頁）。嗣台灣年豐資產管理有限公司再將該債權讓與
      尚嘉資產管理股份有限公司，並由本院於93年6月1日以82
      年度破字第5號裁定更換重整監督人為該公司（82年度破
      字第5號第2宗第239頁）。另福光公司之有擔保債權人及
      無擔保債權人、股東依公司法第302條第1項之規定，分別
      於84年1月24日及同年1月26日會議可決通過重整人於84年
      2月21日向本院陳報之重整計畫，本院並於86年6月19日裁
      定認可該重整計畫（82年度整字第2號第4宗第18頁至第20
      頁）。嗣福光公司關係人會議於94年3月21日重行審查表
      決通過之修正重整計畫，本院於96年7月18日裁定認可該
      修正重整計畫（95年度整字第1號第1宗第200頁至201頁）
      。重整人於本院認可該修正重整計畫後，即依法執行該修
      正重整計畫，並已完成重整工作，此據重整人具狀陳明在
      卷（95年度整字第1號第2宗第119頁至121頁、第164頁、
      第165頁），而福光公司之財務狀況確已相當之改善，此
      有該公司92年度起至96年度止之損益表附卷足憑（95年度
      整字第1號第2宗第103頁至107頁）。至於重整監督人亦同
      是認，並表示同意重整完成等語，有重整監督人之書狀在
      卷可憑（95年度整字第1號第2宗第134頁至135頁），本院
      乃依此於97年12月30日以95年度整字第1號民事裁定其重
      整完成確定等情，此有上開裁定書附卷可按。
    (三)綜上，聲請人既已重整完成，則本院前開民事裁定主文第
      1項所為之緊急處分，即因原因消滅而無繼續存在之必要
      ，且聲請人復聲請撤銷該緊急處分並請求准予塗銷如附表
      所示不動產之緊急處分登記，經核於法尚無不合，爰依非
      訟事件法第36條第1項規定，撤銷本院於82年5月15日所為
      82年度整更字第2號民事裁定主文第1項所示，並准予就如
      附表所示不動產塗銷緊急處分登記。
四、依非訟事件法第36條第1項，裁定如主文。
中    華    民    國    98    年    8     月    31    日
                  民事第三庭    法  官  王漢章
以上正本係照原本作成
如對本裁定抗告，應於收受裁定正本送達後10日內向本院提出抗
告狀，並繳納抗告裁判費新臺幣1,000元。
中    華    民    國    98    年    8     月    31    日
                                書記官  林木村


司法院資訊處製作；財團法人民間司法改革基金會備份。
